臺灣高等法院刑事判決　　　　　　　　　　　　　　九十一年度上易字第八二六號
　　上　訴　人　臺灣臺北地方法院檢察署檢察官
　　被　　　告　丁○○
右上訴人因詐欺案件，不服臺灣臺北地方法院九十年度易緝字第一六二號，中華民國
九十一年二月六日第一審判決（起訴案號：臺灣臺北地方法院檢察署八十二年度偵字
第一六一○一號）提起上訴，本院判決如左：
    主  文
原判決撤銷。
丁○○連續意圖為自己不法之所有，以詐術使人將本人之物交付，處有期徒刑壹年，
，減為有期徒刑陸月，如易科罰金以參拾元折算壹日，緩刑參年。
    事  實
一、丁○○與丙○○、乙○○○、甲○○（即李吳阿乳。以上三人下稱丙○○等三人
    ）係原住居在臺北市○○○路五十五巷三十五號之鄰居，民國七十八年十月間在
    同巷四十二號一樓丙○○住處與丙○○、乙○○○聊天之際，聽聞乙○○○談及
  未上市之日盛銀行股票每股新臺幣（下同）二十餘元，有上漲空間，遂起貪念，
    意圖為自己不法之所有，並基於概括之犯意，先後在上址丙○○住處及同巷七十
    四號乙○○○住處，向丙○○、乙○○○及甲○○佯稱其乾女兒任職日盛銀行有
    十萬股股票，每股行情約十六元，日後有上漲空間，可為丙○○等三人代購，實
    則無代購之意，致丙○○、乙○○○及甲○○均陷於錯誤，依序於如附表編號一
    至三所示之時間、地點，交付如附表各編號所示之款項委託丁○○代購日盛銀行
    股票各一萬股、六萬股及三萬股，合計共一百七十六萬元。嗣丙○○等三人發覺
    七十九年十月十二日報載新設銀行名單中並無日盛銀行，丁○○亦迄未代購該銀
    行股票，乃向丁○○催討，丁○○遂於同年十一月二十八日與渠等簽立「切結書
    保管條」表示因企業結合日盛銀行改為寶島銀行，並約定至八十年四月十二日若
    新設銀行名單中仍無寶島銀行，應於同年五月二十日前將丙○○等三人所交付之
    上開款項全數退還。迄八十一年五月十二日丁○○仍未購得寶島銀行股票，亦不
    退還所交付之款項，經丙○○等三人要求丁○○簽立「協議書」負責於八十二年
    四月三十日前交付購買之寶島銀行股票過戶之相關文件以辦理過戶，詎丁○○於
    簽具「協議書」後即遷離上址住處，避不見面，丙○○等三人始知受騙。
二、案經被害人丙○○、乙○○○及甲○○訴由臺灣臺北地方法院檢察署檢察官偵查
    起訴，經原審於八十二年十一月二十三日發布通緝，九十年八月八日丁○○自動
    歸案接受審判。
    理  由
一、右開事實，除據被告否認有詐欺犯行，並以伊因將告訴人三人所交付購買股票之
    款項全數交予「莊培鑫」，委託「莊培鑫」購買上述股票，被「莊培鑫」捲款逃
    逸，致無法依約交付告訴人股票云云置辯外，餘均供承不諱，並經告訴人丙○○
    等三人指訴綦詳，且有切結書保管條影本二紙、協議書影本一紙可佐。被告所辯
    上開情詞，經原審依被告所提供「莊培鑫」及介紹其等認識之「陳文鴻」年齡查
    證，並傳喚年齡相近者到庭供被告指認，均無被告所謂之「莊培鑫」或「陳文鴻
    」其人（見原審卷第一七六、一六一至一六四、一二八至一二九頁），被告於原
    審調查時雖稱其將購買股票款項交付「莊培鑫」時，有寫收據，但現在找不到云
    云。然查，告訴人三人交付給被告購買股票之款項合計高達一百七十六萬元，所
    委託購買之股票亦達十萬股，被告竟在莊培鑫尚未交付所委託購買之股票之情形
    下，率將取款收據此等重要文件遺失，顯不合常情，是否確有莊培鑫其人，已非
    無疑，被告復未提出「莊培鑫」如何捲款逃逸之蛛絲以供查證，所辯自難採信；
    參以被告自八十二年十一月二十三日經原審發布通緝在案，於九十年五月二十三
    日始出面與告訴人乙○○○及丙○○達成和解，經渠等允諾撤回告訴後，始於同
    年八月八日到案說明，其未向告訴人說明原委即避不見面達八年之久，益徵被告
    於向告訴人收款之初即有詐欺犯意。至告訴人丙○○於原審陳稱沒有覺得被告詐
    欺等語，乃係因已與被告達成和解，不願繼續追究，始為上述迴護之詞，自不足
    遽為被告有利之認定。另告訴人乙○○○先前曾委託被告代購永興航空及大華航
    空股價較高之股票，均已交付等情，縱然非虛，此與被告對於告訴人等委託購買
    之日盛銀行股票，經告訴人屢催延宕十一年後迄未交付，復未退款予告訴人之詐
    欺事實，係屬異事，被告執以為其無詐欺之辯解，亦無足取。事證明確，被告犯
    行，堪以認定。
二、核被告所為，係犯刑法第三百三十九條第一項之詐欺取財罪。先後多次犯行，時
    間緊接，手法相同，觸犯構成要件相同之罪名，為連續犯，應依刑法第五十六條
    之規定以一罪論，並加重其刑。被告犯罪在七十九年十月三十一日以前，應依中
    華民國八十年減刑條例第四條第二項、第二條第一項第二款乙類規定減刑。原審
    據以論科，雖非無見。然原判決未依上開條例減刑，尚有不合。檢察官執以上訴
    ，為有理由，應予撤銷改判。爰審酌被告犯後已與告訴人達成和解，償還部分款
    項，業據告訴人陳明，並有和解書可佐，及參酌其生活狀況、智識程度、犯罪後
    之態度等一切情狀，量處有期徒刑一年，減為有期徒刑六月。被告行為後，勘亂
    時期罰金罰鍰提高標準條例已於八十年五月六日修正為罰金罰鍰提高標準條例，
    其第二條第一項關於依刑法第四十一條易科罰金之規定，又於八十二年二月五日
    修正為「就其原定數額提高為一百倍折算一日」；刑法第四十一條易科罰金之折
    算標準，亦於九十年一月十日修正公布。比較新舊法結果，以八十年五月六日修
    正之罰金罰鍰提高標準條例，及九十年一月十日修正之刑法第四十一條第一項有
    利於被告，依上開規定諭知易科罰金之折算標準。被告未曾受有期徒刑以上刑之
    宣告，有臺灣高等法院檢察署刑案紀錄簡覆表一件在卷可按，其事後已與告訴人
    三人達成和解，經此偵審程序及刑之宣告，當知所警惕，信無再犯之虞，本院認
    為前開對被告宣告之刑，以暫不執行為適當，並宣告緩刑三年，用啟自新。
據上論斷，應依刑事訴訟法第三百六十九條第一項前段、第三百六十四條、第二百九
十九條第一項前段、刑法第十一條前段、第五十六條、第三百三十九條第一項、第四
十一條第一項、第二條第一項、第七十四條第一款、中華民國八十年減刑條例第四條
第二項、第二條第一項第二款乙類第三目、第八條第一項、第十條、（八十年五月六
日修正）罰金罰鍰提高標準條例第一條前段、第二條第一項，判決如主文。
本案經檢察官賴俊雄到庭執行職務。
中      華      民      國    九十一    年      五      月      九      日
                              臺灣高等法院刑事第二十三庭
                                  審判長法  官  黃  瑞  華
                                        法  官  宋      祺
                                        法  官  吳      燦
右正本證明與原本無異。
不得上訴。
                                        書記官  陳  靜  姿
中      華      民      國    九十一    年      五      月      九      日
附表：
┌──┬────┬───────┬──────────┬────────┐
│編號│被害人  │時間          │地點                │金額（新臺幣）  │
│    │        │              │                    │                │
├──┼────┼───────┼──────────┼────────┤
│一  │乙○○○│七十八年十一月│臺北市○○○路五十五│八十萬元（五萬股│
│    │        │十一日        │巷七十四號          │）              │
│    │        ├───────┼──────────┼────────┤
│    │        │七十八年十二月│同右                │十八萬元（一萬股│
│    │        │十四日        │                    │）              │
│    │        ├───────┴──────────┴────────┤
│    │        │                                                      │
│    │        │ 合計共九十八萬元（六萬股）                           │
│    │        │                                                      │
├──┼────┼───────┬──────────┬────────┤
│二  │甲○○（│七十八年十一月│臺北市○○○路五十五│二十萬元（一萬股│
│    │即李吳阿│十一日        │巷七十四號          │）              │
│    │乳）    │              │                    │                │
│    │        ├───────┼──────────┼────────┤
│    │        │七十八年十二月│同右                │四十二萬元（二萬│
│    │        │十四日        │                    │股）            │
│    │        │              │                    │                │
│    │        ├───────┴──────────┴────────┤
│    │        │                                                      │
│    │        │合計共六十二萬元（三萬股）                            │
│    │        │                                                      │
├──┼────┼───────┬──────────┬────────┤
│三  │丙○○  │七十八年十一月│臺北市○○○路五十五│十六萬元（一萬股│
│    │        │十一日        │巷四十二號一樓      │）              │
│    │        │              │                    │                │
├──┴────┴───────┴──────────┴────────┤
│                                                                      │
│ 合計詐得金額：一百七十六萬元                                         │
│                                                                      │
└───────────────────────────────────┘
附錄：本判決論罪科刑法條
刑法第三百三十九條第一項
意圖為自己或第三人不法之所有，以詐術使人將本人或第三人之物交付者，處五年以
下有期徒刑、拘役或科或併科一千元以下罰金。
